臺灣彰化地方法院刑事判決　　　　　　　100年度易字第261號
公　訴　人　臺灣彰化地方法院檢察署檢察官
被　　　告　賴正浩
上列被告因違反毒品危害防制條例等案件，經檢察官提起公訴（
100年度毒偵字第419、438號），被告於準備程序為有罪陳述，
本院裁定依簡式程序審理，判決如下：
    主  文
賴正浩施用第二級毒品，累犯，處有期徒刑肆月，如易科罰金，
以新臺幣壹仟元折算壹日，扣案夾鍊殘渣袋壹個，沒收銷毀之；
扣案玻璃吸食器壹支，沒收。又施用第二級毒品，累犯，處有期
徒刑肆月，如易科罰金，以新臺幣壹仟元折算壹日。應執行有期
徒刑柒月，如易科罰金，以新臺幣壹仟元折算壹日，扣案夾鍊殘
渣袋壹個，沒收銷毀之；扣案玻璃吸食器壹支，沒收。
    犯罪事實
一、賴正浩前於民國94年間，因施用毒品案件，經本院裁定送觀
    察、勒戒後，認無繼續施用毒品之傾向，於94年7月13日觀
    察肋勒戒執行完畢釋放，並經臺灣彰化地方法院檢察署檢察
    官以94年毒偵字5309號為不起訴處分確定（初犯）。其又於
    初次觀察、勒戒執行完畢釋放後5年內之95年間，因施用毒
    品案件，於95年4月13日經國防部南部地方軍事法院以95年
    訴字28號判處有期徒刑6月確定（二犯）。其又因毒品危害
    防制條例案件，於97年5月12日，經本院以97年易字369號判
    處有期徒刑6月確定（第1案），又因毒品危害防制條例案件
    ，於97年5月12日，經本院以97年易字473號判處有期徒刑7
    月確定（第2案），又因毒品危害防制條例案件，於97年9月
    4日，經臺灣板橋地方法院以97年易字1711號判處有期徒刑7
    月確定（第3案），上揭第1至3案，經臺灣板橋地方法院以9
    8年聲字5438號裁定應執行有期徒刑1年6月確定，於98年12
    月31日縮刑期滿執行完畢。猶不知悔改，又基於施用第二級
    毒品甲基安非他命之犯意，於100年1月6日凌晨3時許，在彰
    化縣大村鄉田洋村田洋巷7之9號住處，將甲基安非他命置於
    玻璃吸食器內，再以火燒烤使之產生煙霧後，加以吸食其煙
    霧之方式，施用第二級毒品甲基安非他命1次，嗣警於100年
    1月6日上午7時22分許，持臺灣彰化地方法院檢察署所發強
    制採驗尿液許可書，至上址欲對賴正浩強制採尿時，其於偵
    查犯罪職權之機關或個人尚未發覺其有施用甲基安非他命之
    犯行前，主動向員警坦認施用甲基安非他命，並交付其所有
    施用甲基安非他命後所留甲基安非他命夾鍊殘渣袋1個及玻
    璃吸食器1支扣案，自首接受裁判，經員警採集其尿液送驗
    ，結果呈甲基安非他命及安非他命之陽性反應。賴正浩另行
    起意，又於100年1月7日21時許，在前址以同一方式施用第
    二級毒品甲基安非他命1次，嗣賴正浩於100年1月10日下午
    ，因列管毒品人口至彰化縣警察局員林分局大村分駐所接受
    定期調驗時，復於偵查犯罪職權之機關或個人尚未發覺其涉
    有施用甲基安非他命之犯行前，主動向員警坦認上開施用甲
    基安非他命犯行，自首接受裁判，所採尿液送驗，亦呈甲基
    安非他命及安非他命之陽性反應。
二、案經彰化縣警察局員林分局報請臺灣彰化地方法院檢察署檢
    察官偵查起訴。
    理  由
一、本件認定犯罪事實所引用之本件卷證所有證據，檢察官及被
    告等迄於本院言詞辯論終結前均未表示異議，本院審酌前開
    書證、物證並無證據證明係公務員違背法定程序所取得，亦
    無刑事訴訟法第159條之4之顯有不可信之情況與不得作為證
    據之情形，本件認定事實所引用之本件卷證所有證據，亦均
    認為有證據能力。
二、上揭事實，迭據被告賴正浩於警詢及本院審理時坦承不諱，
    又被告於100年1月6日、1月10日經員警分別採集尿液，均呈
    現安非他命及甲基安非他命之陽性反應，有應受尿液檢體採
    集送驗紀錄表、臺灣彰化地方法院檢察署檢察官強制到場強
    制採驗尿液許可書、詮昕科技股份有限公司100年1月21日濫
    用藥物尿液檢驗報告、彰化縣警察局員林分局委託檢驗尿液
    代號與真實姓名對照單、詮昕科技股份有限公司100年1月21
    日濫用藥物尿液檢驗報告等在卷可稽，並有如犯罪事實欄之
    物扣案足稽，足見被告自白內容與事實相符。綜上事證，被
    告施用甲基安非他命之犯行堪以認定。
三、按甲基安非他命為毒品危害防制條例第2條第2項第2款所稱
    之第二級毒品，不得施用、持有。次按，毒品危害防制條例
    於92年7月9日修正公布，自93年1月9日施行，其中第20條、
    第23條將施用毒品之刑事處遇程序，區分為「初犯」及「5
    年內再犯」、「5年後再犯」。依其立法理由之說明：「初
    犯」，經觀察、勒戒或強制戒治後，應為不起訴處分或不付
    審理之裁定；經觀察、勒戒或強制戒治執行完畢釋放後，「
    5年內再犯」者，因其再犯率甚高，原實施之觀察、勒戒及
    強制戒治既已無法收其實效，爰依法追訴或裁定交付審理。
    至於經觀察、勒戒或強制戒治執行完畢釋放後，「5年後再
    犯」者，前所實施之觀察、勒戒或強制戒治已足以遮斷其施
    用毒品之毒癮，為期自新及協助其斷除毒癮，仍適用「初犯
    」規定，先經觀察、勒戒或強制戒治之程序。從而依修正後
    之規定，僅限於「初犯」及「5年後再犯」二種情形，始應
    先經觀察、勒戒或強制戒治程序。倘被告於5年內已再犯，
    經依法追訴處罰（包括安保處分），縱其第三次（或第三次
    以上）再度施用毒品之時間，在初犯經觀察、勒戒或強制戒
    治執行完畢釋放5年以後，已不合於「5年後再犯」之規定，
    且因已於「5年內再犯」，顯見其再犯率甚高，原實施觀察
    、勒戒或強制戒治，已無法收其實效，即應依該條例第10條
    處罰。至於第三次（或第三次以上）施用毒品之時間，是否
    宜有期間限制？以多久為適宜？則分屬刑事政策、專門醫學
    之範圍，非審判機關所能決定，有待循立法途徑解決（最高
    法院95年5月9日95年度第7次刑事庭會議及97年9月9日97年
    度第5次刑事庭會議決議參照）。被告前於94年間，因施用
    毒品案件，經本院裁定送觀察、勒戒後，認無繼續施用毒品
    之傾向，於94年7月13日執行完畢釋放，並經臺灣彰化地方
    法院檢察署檢察官以94年毒偵字5309號為不起訴處分確定（
    初犯）。其又於初次觀察、勒戒執行完畢釋放後5年內之95
    年間，因施用毒品案件，於95年4月13日經國防部南部地方
    軍事法院以95年訴字28號判處有期徒刑6月確定（二犯）等
    情，有臺灣高等法院被告前案紀錄表及臺灣高等法院在監在
    押全國紀錄表在卷足憑；是被告本件施用第二級毒品之犯行
    ，雖已逾初次觀察勒戒執行完畢釋放後5年之期間，然被告
    既曾於觀察勒戒執行完畢釋放5年內再犯，並經依法判處罪
    刑，已不合於條文所定「5年後再犯」之要件，即與毒品危
    害防制條例第20條第3項所定適用初犯之規定不符，揆諸首
    揭決議意旨，本件被告已於「5年內再犯」，顯見其再犯率
    甚高，無論其「5年內再犯」之時點係於上開修法前或後，
    亦無論其後各次施用毒品之犯行，是否已逾第一次觀察勒戒
    或強制戒治執行完畢後5年，均毋須再重新施予觀察、勒戒
    或強制戒治之處遇程序，而應依毒品危害防制條第23條第2
    項規定，逕予訴追處罰。綜上所述，本件犯罪事證明確，被
    告前開犯行洵堪認定，應依法論科。
四、按甲基安非他命屬毒品危害防制條例第2條第2項第2款經主
    管機關公告所定之第二級毒品。核被告賴正浩二次所為，均
    係犯該條例第10條第2項之施用第二級毒品罪。被告賴正浩
    先後二次犯行，犯意各別，應分論併罰。被告施用毒品前持
    有毒品之低度行為，應為施用之高度行為所吸收，不另論罪
    。被告前因毒品危害防制條例案件，於97年5月12日，經本
    院以97年易字369號判處有期徒刑6月確定（第1案），又因
    毒品危害防制條例案件，於97年5月12日，經本院以97年易
    字473號判處有期徒刑7月確定（第2案），又因毒品危害防
    制條例案件，於97年9月4日，經臺灣板橋地方法院以97年易
    字1711號判處有期徒刑7月確定（第3案），上揭第1至3案，
    經臺灣板橋地方法院以98年聲字5438號裁定應執行有期徒刑
    1年6月確定，於98年12月31日縮刑期滿執行完畢之事實，有
    臺灣高等法院被告前案紀錄表足稽，其於有期徒刑執行完畢
    後五年內，故意再犯本件有期徒刑以上刑之罪，均為累犯。
    再被告二次犯行，均係於偵查犯罪職權之機關或個人尚未發
    覺前，主動向員警坦認有前開犯行而自首，且表示願意接受
    裁判等情，已據被告供述在卷，並有被告之警詢筆錄在卷可
    考，爰依刑法第62條前段之規定，減輕其刑，並先加後減之
    。爰審酌被告多次施用毒品前科，竟仍無視於毒品對於自身
    健康之戕害及國家對於杜絕毒品犯罪之禁令，以及考量被告
    施用毒品僅戕害己身，犯後坦承犯行，態度良好等一切情狀
    ，分別量處如主文所示之刑，並諭知易科罰金之折算標準，
    並定其應執刑，及諭知易科罰金之折算標準。扣案夾鍊殘渣
    袋1個，為被告於100年1月6日凌晨3時許，裝甲基安安非他
    命所用，尚留有甲基安非他命殘渣之情，業據被告供明在卷
    ，應依毒品危害防制條例第18條第1項前段，宣告沒收銷毀
    之；另扣案玻璃吸食器1支，亦為被告所有，供該次施用甲
    基安非他命所用，亦據被告供明，應依刑法第38條第1項第2
    款，宣告沒收。
據上論斷，應依刑事訴訟法第273條之1第1項、第299條第1項前
段，毒品危害防制條例第10條第2項、第18條第1項，刑法第11條
前段、第47條第1項、第41條第1項前段、第62條前段、第51條第
5款、第38條第1項第2款，判決如主文。
本案經檢察官施教文到庭執行職務。
中    華    民    國   100    年    5     月    6     日
                  刑事第四庭  法  官  陳義忠
以上正本證明與原本無異。
如不服本判決應於收受判決後10日內，向本院提出上訴書狀，並
應敘述具體理由;其未敘述上訴理由者，應於上訴期間屆滿後20
日內向本院補提理由書（均須按他造當事人之人數附繕本）「切
勿逕送上級法院」。
中    華    民    國   100    年    5     月    6     日
                              書記官  吳曉玟
附錄本案論罪科刑法條全文：
毒品危害防制條例第10條
施用第一級毒品者，處 6 月以上 5 年以下有期徒刑。
施用第二級毒品者，處 3 年以下有期徒刑。